臺灣板橋地方法院刑事判決　　　　　　　96年度訴字第3582號
公　訴　人　臺灣板橋地方法院檢察署檢察官
被　　　告　乙○○
上列被告因違反毒品危害防制條例案件，由檢察官提起公訴（96
年度毒偵字第6680號），經本院合議庭裁定由受命法官獨任進行
簡式審判程序，判決如下：
    主  文
乙○○施用第一級毒品，累犯，處有期徒刑壹年；又施用第二級
毒品，累犯，處有期徒刑陸月，扣案甲基安非他命壹包之包裝袋
壹個，沒收，其內之甲基安非他命（驗餘毛重壹點壹柒公克）
沒收銷燬。應執行有期徒刑壹年肆月，扣案甲基安非他命壹包之
包裝袋壹個，沒收，其內之甲基安非他命（驗餘毛重壹點壹柒
公克）沒收銷燬。
    事　實
一、乙○○曾因施用毒品案件，於民國（下同）89年10月20日，
    經本院以89年度毒聲字第6089號裁定送觀察、勒戒，嗣因認
    無繼續施用毒品傾向，於89年11月14日釋放，並於89年11月
    14日，經臺灣板橋地方法院檢察署檢察官以89年度毒偵字第
    6315號為不起訴處分；又因竊盜案件，於92年1 月23日，經
    本院以91年度易字第3493號刑事判決判處有期徒刑3 月，92
    年3 月3 日判決確定；又因竊盜案件，於91年12月20日，經
    本院以91年度易字第3308號刑事判決判處有期徒刑6 月，92
    年1 月17日判決確定，上開2 罪刑，嗣於92年3 月31日，經
    本院以92年度聲字第554 號裁定應執行有期徒刑8 月確定，
    刑期起算日期為92年2 月26日，指揮書原載執行完畢日期為
    92年10月25日，於92年10月17日縮刑期滿執行完畢；又因違
    反毒品危害防制條例（施用第一級毒品）案件，於93年8 月
    20日，經臺灣臺南地方法院以93年度訴字第751 號刑事判決
    判處有期徒刑9 月，93年9 月17日判決確定；又因違反毒品
    危害防制條例（施用第一級、第二級毒品）案件，於94年6
    月27日，經福建金門地方法院以93年度訴字第40號刑事判決
    判處有期徒刑9 月、3 月，應執行有期徒刑10月，94年8 月
    4 日判決確定，上開2 罪刑，嗣於95年3 月24日，經福建金
    門地方方法院以95年度聲字第10號裁定應執行有期徒刑1 年
    6 月確定，刑期起算日期為94年4 月3 日，指揮書執行完畢
    日期為95年10月2 日；又因違反毒品危害防制條例（施用第
    一級、第二級毒品）案件，於96年6 月6 日，經本院以96年
    度訴字第1079號刑事判決判處有期徒刑10月、4 月，96年7
    月4 日判決確定，嗣於96年8 月9 日，經本院以96年度聲字
    第4324號裁定減刑為5 月、2 月，應執行有期徒刑6 月確定
    。詎其猶不知心生悔悟，仍於96年8 月29日22時許，在其位
    於臺北縣三峽鎮○○路112 號3 樓住處，以置於玻璃球燒烤
    之方式施用第二級毒品甲基安非他命（起訴書漏繕「甲基」
    ，惟業據檢察官當庭補充）1 次，嗣於半小時內，在臺北縣
    三峽鎮○○路112 號3 樓住處，以針筒注射之方式施用第一
    級毒品海洛因1 次。迨96年8 月30日14時20分許，為警在臺
    北縣三峽鎮○○路112 號前查獲，並當場扣得甲基安非他命
    1 包（原毛重1.15公克，驗餘毛重1.137 公克）。
二、案經臺北縣政府警察局三峽分局移送臺灣板橋地方法院檢察
    署檢察官偵查起訴。
　　理　由
一、按依刑事訴訟法第284 條之1 之規定，除簡式審判程序及簡
    易程序及第376 條第1 款、第2 款所列之罪之案件外，第一
    審應行合議審判，復依同法第273 條之1 第1 項之規定，除
    被告所犯為死刑、無期徒刑、最輕本刑為三年以上有期徒刑
    之罪或高等法院管轄第一審案件者外，於第一次審判期日前
    之準備程序進行中，被告先就被訴事實為有罪之陳述時，審
    判長得告知被告簡式審判程序之旨，並聽取當事人、代理人
    、辯護人及輔佐人之意見後，裁定進行簡式審判程序。查被
    告乙○○所犯係死刑、無期徒刑、最輕本刑為三年以上有期
    徒刑以外之罪，其於準備程序中就被訴事實為有罪之陳述，
    經法官告知簡式審判程序之旨，並聽取公訴人、被告之意見
    後，業經本院合議庭依上開規定裁定由受命法官獨任進行簡
    式審判程序，合先敘明。
二、訊據被告乙○○坦承前揭犯罪事實，又被告於前開時、地經
    警查獲後採集之尿液檢體經檢驗，結果呈安非他命類、鴉片
    類陽性反應，此有臺北縣政府警察局三峽分局查獲毒品危害
    防制條例案姓名對照表、台灣檢驗科技股份有限公司於96年
    9 月21日出具之濫用藥物尿液檢驗報告各1 紙（見臺灣板橋
    地方法院檢察署96年度毒偵字第6680號卷第15頁、第24頁）
    附卷足憑，且有扣案甲基安非他命1 包〈驗餘毛重1.137 公
    克〉（鑑驗結果見台灣檢驗科技股份有限公司於96年9 月27
    日出具之濫用藥物檢驗報告1 紙－見臺灣板橋地方法院檢察
    署96年度毒偵字第6680號卷第25頁）足資佐證，堪認被告前
    開施用第一級毒品海洛因及第二級毒品甲基安非他命之自白
    與事實相符。查乙○○曾因施用毒品案件，於89年10月20日
    ，經本院以89年度毒聲字第6089號裁定送觀察、勒戒，嗣因
    認無繼續施用毒品傾向，於89年11月14日釋放，並於89年11
    月14日，經臺灣板橋地方法院檢察署檢察官以89年度毒偵字
    第6315號為不起訴處分；又因違反毒品危害防制條例（施用
    第一級毒品）案件，於93年8 月20日，經臺灣臺南地方法院
    以93年度訴字第751 號刑事判決判處有期徒刑9 月，93年9
    月17日判決確定；又因違反毒品危害防制條例（施用第一級
    、第二級毒品）案件，於94年6 月27日，經福建金門地方法
    院以93年度訴字第40號刑事判決判處有期徒刑9 月、3 月，
    應執行有期徒刑10月，94年8 月4 日判決確定，上開2 罪刑
    ，嗣於95年3 月24日，經福建金門地方方法院以95年度聲字
    第10號裁定應執行有期徒刑1 年6 月確定，刑期起算日期為
    94年4 月3 日，指揮書執行完畢日期為95年10月2 日；又因
    違反毒品危害防制條例（施用第一級、第二級毒品）案件，
    於96年6 月6 日，經本院以96年度訴字第1079號刑事判決判
    處有期徒刑10月、4 月，96年7 月4 日判決確定，嗣於96年
    8 月9 日，經本院以96年度聲字第4324號裁定減刑為5 月、
    2 月，應執行有期徒刑6 月，此有臺灣高等法院被告前案紀
    錄表1 份附卷足憑。按92年7 月9 日新修正之毒品危害防制
    條例刪除二犯及三犯之規定，一改修法前繁雜之處遇程序，
    僅將施用毒品者簡化區分為初犯、再犯，並認施用毒品者係
    屬病患性犯人，以觀察、勒戒戒除其身癮，並以強制戒治去
    除其心癮。經觀察、勒戒或強制戒治執行完畢釋放後，若係
    5 年後再犯該條例第10條施用毒品罪者，與同條例第20條第
    1 項、第2 項關於「初犯」之處理方式相同，檢察官應先聲
    請法院裁定令被告入勒戒處所觀察、勒戒，並視有無繼續施
    用毒品傾向，決定應予釋放、為不起訴之處分，或應聲請法
    院裁定令入勒戒處所強制戒治；若係5 年內「再犯」同條例
    第10條施用毒品罪者，依同條例第23條第2 項規定，檢察官
    則應依法追訴。觀諸該條例第20條第3 項之修正理由：「觀
    察、勒戒或強制戒治5 年後再犯者，顯見前所實施之觀察、
    勒戒或強制戒治已足以遮斷其施用毒品之癮，為期自新及協
    助其戒除毒癮，對此5 年後再犯者，爰明定仍適用初犯之規
    定，先經觀察、勒戒、強制戒治之程序」及同條例第23條第
    2 項之修正理由：「為配合簡化施用毒品犯之刑事處遇程序
    ，並鑑於經觀察、勒戒或強制戒治執行完畢釋放後5 年內再
    犯者，其再犯率甚高，原據以實施之觀察、勒戒及強制戒治
    既已無法收其實效，自應施以刑事處遇」，顯然如施用毒品
    者係前經觀察、勒戒或強制戒治等治療程序執行完畢5 年後
    ，始再施用毒品之「初犯」，因前所執行之觀察、勒戒或強
    制戒治已足收戒除毒癮之效，自應重新執行觀察、勒戒或強
    制戒治等治療程序，並於治療程序執行完畢後，由檢察官為
    不起訴處分，毋庸對之追訴處罰；反之，在「再犯」之情形
    ，因其先前所為治療程序顯未能收戒斷毒癮之效，且考量施
    用毒品者之再犯率偏高，乃簡化其刑事處遇程序，而逕予追
    訴處罰，不再施以治療程序。參酌上開立法理由，修正毒品
    危害防制條例就施用毒品者，祇於「初犯」及「5 年後再犯
    」二種情形，有其追訴條件之限制，即須於初犯經觀察、勒
    戒或強制戒治釋放後，5 年內均無施用毒品之行為，始能認
    其前所實施之觀察、勒戒或強制戒治已足遮斷毒癮，而得於
    5 年後再犯時，再予適用初犯之規定，重行觀察、勒戒等程
    序。倘5 年內已經再犯，被依法追訴處罰，縱其第三次（或
    第三次以上）施用毒品之時間在初犯釋放5 年以後，即與「
    5 年後再犯」之情形有別，且因已於「5 年內再犯」，顯見
    其再犯率甚高，原實施觀察、勒戒或強制戒治，已無法收其
    實效，而無5 年戒斷期之存在，自無再經觀察、勒戒及強制
    戒治之必要，應由檢察官逕行起訴，始符新法修正之本旨（
    參照最高法院95年度台非字第59號判決、95年度台非字第65
    號判決及最高法院95年度第7 次刑事庭會議），是被告前因
    施用毒品案件，於送觀察、勒戒執行完畢釋放後，於5 年內
    因施用毒品，嗣經判決處刑確定業如前述，揆諸上開說明，
    被告本件施用毒品之行為，自與毒品危害防制條例第20條第
    3 項所規定「5 年後再犯」之情形不合，檢察官提起本件公
    訴，於法自無不合。
三、從而，本案事證已臻明確，被告犯行洵堪認定，自應依法論
    科。
四、核被告乙○○所為，係犯毒品危害防制條例第10條第1 項之
    施用第一級毒品罪、毒品危害防制條例第10條第2 項之施用
    第二級毒品罪。被告施用前後持有第一級毒品海洛因、第二
    級毒品甲基安非他命之低度行為各為其施用之高度行為所吸
    收而不另論罪。被告所為2 罪行，犯意各別，觸犯構成要件
    互異之罪名，自應分論併罰。查被告乙○○曾因竊盜案件，
    於92年1 月23日，經本院以91年度易字第3493號刑事判決判
    處有期徒刑3 月，92年3 月3 日判決確定；又因竊盜案件，
    於91年12月20日，經本院以91年度易字第3308號刑事判決判
    處有期徒刑6 月，92年1 月17日判決確定，上開2 罪刑，嗣
    於92年3 月31日，經本院以92年度聲字第554 號裁定應執行
    有期徒刑8 月確定，刑期起算日期為92年2 月26日，指揮書
    原載執行完畢日期為92年10月25日，於92年10月17日縮刑期
    滿執行完畢；又因違反毒品危害防制條例案件，於93年8 月
    20日，經臺灣臺南地方法院以93年度訴字第751 號刑事判決
    判處有期徒刑9 月，93年9 月17日判決確定；又因違反毒品
    危害防制條例案件，於94年6 月27日，經福建金門地方法院
    以93年度訴字第40號刑事判決判處有期徒刑9 月、3 月，應
    執行有期徒刑10月，94年8 月4 日判決確定，上開2 罪刑，
    嗣於95年3 月24日，經福建金門地方方法院以95年度聲字第
    10號裁定應執行有期徒刑1 年6 月確定，刑期起算日期為94
    年4 月3 日，指揮書執行完畢日期為95年10月2 日，此有臺
    灣高等法院被告前案紀錄表1 份在卷可稽，其受徒刑之執行
    完畢後，5 年以內故意再犯有期徒刑以上本案之罪，應依刑
    法第47條第1 項之規定論以累犯，並依法加重其刑。爰審酌
    被告施用毒品，足以戕害其身心，滋生其他犯罪，惡化治安
    ，嚴重損及公益，且被告曾因施用毒品案件，業經觀察、勒
    戒、判決處刑並執行完畢，仍未戒斷其施用毒品之惡習，竟
    再為本件施用毒品犯行，顯見其不思悔改，惟考量施用毒品
    行為於本質上係屬自我戕害行為，反社會性之程度應屬較低
    及其犯罪後坦承犯行，態度尚佳等一切情狀，各量處如主文
    所示之刑，並定其應執行之刑，以資懲儆。
五、扣案之甲基安非他命（驗餘毛重1.137 公克），係本案查獲
    之毒品，不問屬於犯人與否，應依毒品危害防制條例第18條
    第1 項前段之規定，宣告沒收銷燬；又包裝上開甲基安非他
    命之包裝袋1 個，足認係用於包裹毒品，防其裸露、潮濕，
    便於攜帶施用，係供施用毒品所用之物，且係被告所有，業
    據其供明無訛，爰依刑法第38條第1 項第2 款之規定宣告沒
    收。
據上論斷，依刑事訴訟法第273 條之1 第1 項、第299 條第1 項
前段，毒品危害防制條例第10條第1 項、第2 項、第23條第2 項
、第18條第1 項前段，刑法第11條前段、第47條第1 項、第51條
第5 款、第38條第1 項第2 款，判決如主文。
本案經檢察官甲○○到庭執行職務。
中　　華　　民　　國　　96　　年　　12　　月　　31　　日
                  刑事第十五庭  法  官　陳鴻清
以上正本證明與原本無異。
如不服本判決應於收受送達後10日內向本院提出上訴書狀。
                            　  書記官  莊川億
中　　華　　民　　國　　96　　年　　12　　月　　31　　日
附錄本案論罪科刑法條全文：
毒品危害防制條例第10條：
施用第一級毒品者，處六月以上五年以下有期徒刑。
施用第二級毒品者，處三年以下有期徒刑。
